臺灣臺北地方法院行政訴訟判決
111年度交字第75號
原      告  姚國光  
被      告  新北市政府交通事件裁決處
                      設新北市○○區○○路0段000號2樓
代  表  人  李忠台    住同上
訴訟代理人  黃曉妍律師
上列當事人間交通裁決事件，原告不服被告民國111年1月26日新
北裁催字第48-CBZA50132號裁決，提起行政訴訟，本院判決如下
：
    主  文
一、原告之訴駁回。
二、訴訟費用新臺幣300元由原告負擔。
    事實及理由
一、程序部分：
    本件係因原告不服被告民國111年1月26日新北裁催字第48-C
    BZA50132號違反道路交通管理事件裁決書（下稱原處分）而
    提起行政訴訟，核屬行政訴訟法第237條之1第1項第1款規定
    之交通裁決事件，因卷證資料明確，爰依同法第237條之7規
    定，不經言詞辯論，逕為判決。
二、爭訟概要：
　  原告於110年12月15日晚間10時44分許，駕駛車牌號碼000-0
    000號自用小客車（下稱系爭車輛）行經新北市新店區北新
    路與新生街口（下稱系爭路口），經新北市政府警察局新店
    分局（下稱舉發機關）碧潭派出所員警認原告有「闖紅燈（
    紅燈迴轉）」之違規行為予以攔停，並於當日製發掌電字第
    CBZA50132號舉發違反道路交通管理事件通知單（下稱舉發
    通知單）予以舉發。嗣被告審認原告有「駕車行經有燈光號
    誌管制之交岔路口闖紅燈」之違規事實，乃依道路交通管理
    處罰條例（下稱道交條例）第53條第1項及第63條第1項第3
    款規定開立原處分，裁處原告罰鍰新臺幣（下同）2,700元
    ，並記違規點數3點，並於111年1月26日送達原告。原告不
    服，於111年1月27日提起行政訴訟。
三、原告起訴主張及聲明：
  ㈠主張要旨：
　⒈系爭車輛當時已超越停止線停在T字路口路邊，與右邊停等之
    機車性質一樣，停等20秒後，遵循新生街口綠燈，往烏來方
    向前行後左轉。
　⒉舉發機關員警騎乘機車、未鳴笛、闖紅燈，追攔系爭車輛於
    內側車道，指令系爭車輛橫越二車道停於路邊，罔顧各車道
    用路人之安全。員警為取得原告資料，侵害人民生命安全，
    執法過當，違反比例原則，違反警察職權行使法第3條第1項
    規定。以不當方法取得之資料證據，應屬無效。
　⒊原告於陳述書中敘明上情，被告回函竟隻字未提，規避員警
    責任，無視人民權益，違反行政程序法第9條規定。　
　⒋依勘驗內容，員警自對向車道闖紅燈迴轉並未鳴笛，違反規
    定，另請查看車尾是否有閃爍警示燈，又員警騎乘機車在快
    車道攔停汽車，危險且執法過當，另員警引導系爭車輛路邊
    停車，此時經過車輛眾多，要求系爭車輛在短距離橫越二車
    道，此係危險方式引導，引導交通陷入險境，且近距離看員
    警，疑似未穿著黃色反光背心。整個取締過程，員警交通執
    法各項過錯，執法過當，違反比例原則，違法取得之證據，
    不能當作證據。
　㈡聲明：原處分撤銷。
四、被告答辯及聲明：
　㈠答辯要旨：
　　依違規現場街景圖，原告所指新生街紅綠燈號誌拘束客體應
    為前方機車待轉格待轉之機車而非系爭車輛，其應循北新路
    1段往臺北方向之號誌，行為當時該號誌為紅燈，自應依道
    路交通安全規則第102條第1項第1款、道路交通標誌標線號
    誌設置規則第170條第1項前段、第206條第1項第5款第1目規
    定，於停止線後停等待號誌轉為綠燈再行迴轉；且系爭路段
    最內側車道路面劃有直行及左轉之指向線，原告若欲左轉應
    於最內側車道為之而非逕行於紅燈時自外側車道橫越多車道
    為之。　
　㈡聲明：駁回原告之訴。　
五、本院之判斷：　　　　
  ㈠如爭訟概要欄所載之事實，除後述之爭點外，其餘為兩造所
    不爭執，並有舉發通知單（見本院卷第45頁）、原處分（見
    本院卷第59頁）及送達證書（見本院卷第61頁）在卷可稽，
    堪以認定。
  ㈡按汽車駕駛人，行經有燈光號誌管制之交岔路口闖紅燈者，
    處1,800元以上5,400元以下罰鍰，並記違規點數3點，道交
    條例第53條第1項及第63條第1項第3款定有明文。又汽車行
    駛至交岔路口，其行進、轉彎，應遵守燈光號誌；車輛面對
    圓形紅燈表示禁止通行，不得超越停止線或進入路口，道路
    交通安全規則第102條第1項第1款及道路交通標誌標線號誌
    設置規則第206條第5款第1目亦有明定。
  ㈢經查，本院勘驗本件採證影片，勘驗內容如下：
　  ⒈檔案名稱：員警微型攝影機
　　⑴22:42:30：路口交通號誌為綠燈，系爭車輛停在路邊，其
      右側為機車停車格，員警鳴笛驅趕；
　　⑵22:42:35：路口交通號誌變為紅燈，系爭車輛向前行駛；
　　⑶22:42:40：路口交通號誌為紅燈，系爭車輛約4分之3車身
      過停止線後停下停等紅燈；
　　⑷22:42:59：路口交通號誌仍為紅燈，系爭車輛向前行駛越
      過停止線並打左轉方向燈；
　　⑸22:43:03：路口交通號誌仍為紅燈，系爭車輛開始迴轉至
      對向車道；
　　⑹22:43:05：路口交通號誌仍為紅燈，員警騎乘機車跟追系
      爭車輛，當時系爭路口並無車輛通行；
　　⑺22:43:09：系爭車輛迴轉至對向內側車道停等紅燈；
　　⑻22:43:23：員警攔停系爭車輛，請其靠邊停車；
　　⑼22:44:31：員警請原告出示駕行照；
　　⑽22:45:45：原告表示其等綠燈才迴轉，員警表示當時北新
      路號誌仍為紅燈，新生街號誌才是綠燈，原告應該要看北
      新路的號誌；
　　⑾22:47:16：原告簽收罰單，員警告知繳款時間、地點、方
      式；
　　⒉檔案名稱：北新路一段235號前
　　⑴22:41:39：系爭車輛自對向車道迴轉而來；
　　⑵22:41:43：系爭車輛於內側車道停等紅燈，員警亦自對向
      車道迴轉而來；
　　⑶22:41:50：員警攔停系爭車輛；
　　⑷22:42:25：路口交通號誌變為綠燈，員警引導系爭車輛路
      邊停車；
　　⑸22:42:42：系爭車輛路邊停車；　　
　　有勘驗內容及採證影片截圖附卷可佐（見本院卷第81至95頁
    ），且將前開勘驗內容及採證影片截圖函請兩造表示意見（
    見本院卷第99至109頁）。依上開勘驗內容及影片截圖，可
    徵當時原告駕駛系爭車輛在面對北新路路口之圓形紅燈時，
    超越停止線並進而向左迴轉駛入對向車道之情，足認原告有
    「駕車行經有燈光號誌管制之交岔路口闖紅燈」之違規行為
    。是被告據此裁罰，並無違誤。
  ㈣原告雖主張當時停等20秒後，遵循新生街口綠燈，往烏來方
    向前行後左轉云云。惟依上開勘驗內容及影片截圖，明顯可
    見當時系爭車輛停等所面對北新路路口燈光號誌為圓形紅燈
    ，原告自應遵循該路口之燈光號誌，而非左轉後新生街口之
    綠燈號誌，是其前揭主張僅為卸責之詞，自難採信。
  ㈤原告另主張舉發機關員警疑似未穿著反光背心，騎乘機車未
    鳴笛、闖紅燈，追攔系爭車輛於內側車道，指令系爭車輛橫
    越二車道停於路邊，罔顧各車道用路人之安全，違反比例原
    則及警察職權行使法第3條第1項規定，以不當方法取得之資
    料證據，應屬無效云云。惟依前開勘驗內容及影片截圖，系
    爭車輛闖越紅燈向左迴轉駛入對向車道後，員警立即騎乘機
    車尾隨攔停系爭車輛，且當時該路口未有其他車輛通行，難
    認員警有何罔顧用路人之安全，違反比例原則及警察職權行
    使法第3條第1項規定之情形。況員警目睹系爭車輛違規行為
    ，若未立即攔停取締，放任原告繼續駕車行駛，則原告仍有
    可能罔顧其他用路人安全，再度駕車任意闖越紅燈對於其他
    行人或車輛造成嚴重危害，故難認員警執法有何過當之處。
    是原告前開主張僅為卸責之詞，亦難採信。
  ㈥末按本件違規行為時點之違反道路交通管理事件統一裁罰基
    準表記載，小型車駕駛人行經有燈光管制之交岔路口闖紅燈
    ，於期限內繳納或到案聽候裁決者，應處罰鍰2,700元，並
    記違規點數3點。核此規定，係基於母法之授權而為訂定，
    且就違反道路交通管理事件統一裁罰基準及處理細則附件所
    示統一裁罰基準表中有關道交條例第53條第1項裁罰基準內
    容，並未牴觸母法，被告自得依此基準而為裁罰。
  ㈦本件判決基礎已臻明確，兩造其餘攻擊、防禦方法及訴訟資
    料經本院審酌後，核與判決結果不生影響，無一一論述之必
    要，併此敘明。
六、結論：
　　原處分認事用法並無違誤，原告訴請撤銷原處分為無理由，
    應予駁回。至本件裁判費為300元，應由敗訴之原告負擔，
    爰確定第一審訴訟費用額如主文第2項所示。　
中　　華　　民　　國　　111 　年　　4 　　月　　21 　 日
　　　　　　　　　行政訴訟庭　法　官　邱士賓
上為正本係照原本作成。
如不服本判決，應於送達後20日內，向本院提出上訴狀並表明上
訴理由（原判決所違背之法令及其具體內容或依訴訟資料可認為
原判決有違背法令之具體事實)，其未載明上訴理由者，應於提
出上訴後 20 日內向本院補提理由書（上訴狀及上訴理由書均須
按他造人數附繕本，如未按期補提上訴理由書，則逕予駁回上訴
），並應繳納上訴裁判費新臺幣 750 元。
中　　華　　民　　國　　111 　年　　4 　　月　　21 　 日
                              書記官  李  欣

訴訟費用計算書
項　　　　目　　　　　　　金　額（新臺幣）　　備　註
第一審裁判費　　　　　　　　300元
合        計　　　　　　　　300元